臺灣高等法院臺中分院刑事裁定
110年度毒抗字第572號
抗  告  人  
即  被  告  黃金龍




上列抗告人即被告因違反毒品危害防制條例案件，經檢察官聲請
強制戒治，不服臺灣苗栗地方法院110年度毒聲字第320號中華民
國110年4月20日第一審裁定（聲請案號：臺灣苗栗地方檢察署11
0 年度聲戒字第61號、109年度毒偵字第1063號），提起抗告，
本院裁定如下：
    主  文
抗告駁回。
    理  由
一、抗告意旨略以：抗告人即被告（下稱抗告人）黃金龍於民國
    110年3月12日起受觀察、勒戒期間表現良好，並無違規紀錄
    ，家庭互動關係良好，兒子為了生計工作繁忙，無法前來會
    客接見，妻子因車禍仍在醫院加護病房治療。且法務部與衛
    生福利部及專家學者已研議修正「有無繼續施用毒品傾向評
    估標準」，就評分項目、前科有所調整，並於民國000年0月
    00日生效，懇請重新審核，以修正最新評估審查為標準等語
    。
二、按犯毒品危害防制條例第10條之施用毒品罪者，檢察官應聲
    請法院裁定，令被告入勒戒處所觀察、勒戒，其期間不得逾
    2 月。觀察、勒戒後，檢察官依據勒戒處所之陳報，認受觀
    察、勒戒人無繼續施用毒品傾向者，應即釋放，並為不起訴
    之處分；認受觀察、勒戒人有繼續施用毒品傾向者，檢察官
    應聲請法院裁定令入戒治處所強制戒治，其期間為6 個月以
    上，至無繼續強制戒治之必要為止。但最長不得逾1 年，為
    毒品危害防制條例第20條第1 、2 項所明定，且該條為強制
    規定，法院無裁量餘地，首先敘明。次按勒戒處所應注意觀
    察受觀察、勒戒人在所情形，經醫師研判其有或無繼續施用
    毒品傾向後，至遲應於觀察、勒戒期滿7 日前，陳報該管檢
    察官，觀察勒戒處分執行條例第8 條第1 項亦定有明文。是
    依前揭法條規定，研判受觀察、勒戒者有無繼續施用毒品傾
    向者，為勒戒處所內之專業醫師。再按有無繼續施用毒品傾
    向之評估標準，並非完全以受觀察、勒戒人勒戒後之結果為
    準，勒戒前之各種情況，仍應作為評估之依據，依110年3月
    26日修正施行之「有無繼續施用毒品傾向評估標準評分說明
    手冊」規定，係以前科紀錄與行為表現、臨床評估、社會穩
    定度三項合併計算分數，每一大項皆有靜態因子與動態因子
    。先以靜態因子分數評分，靜態因子分數總分在60分（含）
    以上為「有繼續施用毒品傾向」；60分以下，與動態因子分
    數相加，如果總分在60分（含）以上，為「有繼續施用毒品
    傾向」。故有無「繼續施用毒品傾向」，係依具體個案之臨
    床實務及相關事證等情綜合判定，有其相當之專業依據及標
    準，且涉及專門醫學，又衡酌強制戒治之目的，係為協助施
    用毒品者戒斷毒品之心癮及身癮所為之一種保安處分類型，
    而該評估標準係適用於每一位受觀察、勒戒處分之人，具一
    致性、普遍性、客觀性，倘其評估由形式上觀察，無擅斷或
    濫權等明顯不當之情事，法院宜予尊重。
三、經查：
  ㈠抗告人基於施用第二級毒品甲基安非他命之犯意，於109年8
    月24日20時，在苗栗縣○○市○○里○○○00號住處，以將甲基安
    非他命置於玻璃瓶燒烤吸食其煙之方式，施用第二級毒品甲
    基安非他命1 次等情，業據抗告人於警詢時坦承不諱，被告
    於109年8月25日為警逮捕後經警採集尿液送驗，結果呈甲基
    安非他命陽性反應，亦有臺中市政府警察局委託鑑驗尿液代
    號與真實姓名對照表、正修科技大學超微量研究科技中心尿
    液檢驗報告附卷可參。足認抗告人於警詢時之自白與事實相
    符，其確有施用第二級毒品甲基安非他命之事實，堪予認定
    。
  ㈡抗告人經原審法院以109年度毒聲字第249號裁定命入勒戒處
    所觀察勒戒，於觀察勒戒後，經法務部○○○○○○○○附設勒戒所
    於110年4月7日評估結果，認其仍有繼續施用毒品之傾向，
    經該所專業醫師觀察勒戒結果，認：⒈前科紀錄與行為表現
    部分合計24分〔毒品犯罪相關司法紀錄10筆計10分，首次毒
    品犯罪年齡31歲以上計0分，入所時尿液毒品檢驗多種毒品
    反應計10分，其他犯罪相關紀錄2筆計4分〕；⒉臨床評估部分
    合計為31分（多重毒品濫用為「有」計10分，合法物質濫用
    為菸計2分，使用方式為「無注射使用」計0分，使用年數「
    超過1年」計10分），上開4項靜態因子合計為22分；精神疾
    病共病（含反社會人格）經評定為「疑似」計5分，臨床綜
    合評估（含病識感、動機、態度、就醫意願）評定為「中度
    」計4分，上開2項動態因子合計為9 分）；⒊社會穩定度部
    分合計為10分（工作為「無」計5分，家人藥物濫用為「有
    」計5分；入所後家人是否訪視為「無」計5分、出所後是否
    與家人同住為「是」計0分，上開3項靜態及動態因子上限5
    分，計5分）。以上⒈至⒊部分之總分合計為65分（靜態因子
    總計56分、動態因子總計9分），而綜合判斷為「有繼續施
    用毒品傾向」等情，有上開裁定及法務部○○○○○○○○110年4月
    14日新戒衛字第11007008590號函附之該所附設勒戒所「有
    無繼續施用毒品傾向證明書」及「有無繼續施用毒品傾向評
    估標準紀錄表」（見毒偵卷第145、146頁）、臺灣高等法院
    被告前案紀錄表各1份在卷可稽。而該綜合判斷之結果係由
    該所具相關專業知識經驗人士，依其本職學識，為上述各項
    評估所為之綜合判斷，核與前揭勒戒處所評分說明手冊之規
    定並無不合，所為之綜合評分係依抗告人在執行觀察、勒戒
    期間之個案臨床實務及具體事證，據以判定抗告人「有繼續
    施用毒品傾向」，核屬有據，由形式上觀察，並無擅斷或濫
    權等明顯不當之情事。且勒戒處所之組織、人員之資格及執
    行觀察、勒戒相關程序，暨判斷施用毒品者，有無繼續施用
    毒品傾向，均有相關法令嚴格規範，非可恣意而為，自得資
    為判斷抗告人有無繼續施用毒品傾向之證明。
  ㈢是以，本件抗告人前經原審法院裁定令入勒戒處所施以觀察
    勒戒，既經專業評估有繼續施用毒品傾向，無法戒斷毒癮，
    自有依法再施以強制戒治之必要。抗告人稱應以最新修正之
    「有無繼續施用毒品傾向評估標準評分說明手冊」評估有無
    繼續施用毒品傾向，抗告意旨此部分所陳，尚非可採。
四、綜上，抗告人經原審法院裁定入勒戒處所觀察、勒戒後，經
    評估認定有繼續施用毒品之傾向，原審以檢察官聲請並無不
    合，依毒品危害防制條例第20條第2 項後段規定，裁定令入
    戒治處所施以強制戒治，其期間為6個月以上，至無繼續強
    制戒治之必要為止，但最長不得逾1年，經核並無違誤。從
    而，抗告人仍執前開陳詞指摘原裁定為不當，難認有理由，
    應予駁回。
五、據上論斷，應依刑事訴訟法第412條，裁定如主文。
中　　華　　民　　國　　110 　年　　5 　　月　　12　　日
            刑事第三庭    審判長法　官  胡  忠  文
　　　　　　　　　　　　        法　官  趙  春  碧
　　　　　　　　　　　　　      法　官  楊  欣  怡
以上正本證明與原本無異。
不得再抗告。
                                書記官  孫  銘  宏
　　　　　　　　　　　　　　　　
中　　華　　民　　國　　110 　年　　5 　　月　　12　　日